臺灣高等法院高雄分院刑事裁定　　　　　96年度交抗字第68號
抗　告　人　交通部公路總局高雄區監理所
代　表　人　乙○○
受 處分 人　甲○○
上列抗告人因受處分人聲明異議案件，不服臺灣高雄地方法院中
華民國96年3 月27日裁定（96年度交聲字第170 號），提起抗告
，本院裁定如下：
    主  文
抗告駁回。
    理  由
一、原審以：(一)異議意旨略以：異議人即受處分人甲○○於民國
    96年2 月23日上午11時4 分許，酒後無照駕駛車牌號碼KQ8-
    295 號重型機車，行經高雄縣鳳山市○○○路133 號前時，
    為警攔檢進行酒測，測得酒後吐氣所含酒精濃度達每公升0.
    32毫克，嗣原處分機關乃依道路交通管理條例第35條第1 項
    第1 款規定，裁處異議人新臺幣（下同）15,000元，並吊扣
    聯結車駕駛執照。惟當時異議人係無照騎乘機車，並未駕駛
    聯結車，理應裁罰無照駕駛，但原處分機關竟於裁決時吊扣
    異議人聯結車駕駛執照，已逾越法律明文規定，且有違比例
    原則，爰依法聲明異議等語【聲明異議範圍不含裁處罰鍰15
    ,000 元 部分】。(二)按「汽車駕駛人，駕駛汽車經測試檢定
    ，酒精濃度超過規定標準者，處15,000元以上60,000元以下
    罰鍰，並當場移置保管其車輛及吊扣其駕駛執照1 年」，道
    路交通管理處罰條例第35條第1 項第1 款分別定有明文。查
    異議人於96年2 月23日上午11時4 分許，酒後無照駕駛車牌
    號碼KQ8-29 5號重型機車，行經高雄縣鳳山市○○○路133
    號前時，為警攔檢進行酒測，測得酒後吐氣所含酒精濃度達
    每公升0.32毫克等情，有裁決書及舉發違反道路交通管理事
    件通知單可參。因異議人酒後吐氣所含酒精濃度已超過每公
    升0.25毫克之標準（詳道路交通安全規則第114 條第2 款）
    ，是異議人違反道路交通管理處罰條例第35條第1 項第1 款
    規定之事實，應堪認定。(三)至異議人係無照駕駛機車，並非
    駕駛聯結車違規，原處分機關竟裁處吊扣異議人聯結車駕駛
    執照，無非係援引交通部89年8 月30日交路89字第008861號
    函示之同一意旨【即已領有機車駕駛執照而尚未領有汽車駕
    駛執照，駕駛汽車違反道路交通管理處罰條例第35條者，當
    依該條例規定，處以罰鍰及吊扣（銷）駕駛執照處分】。惟
    本院審酌：汽車駕駛人，因違反本條例及道路交通安全規則
    之規定，受吊扣或吊銷駕駛執照處分時，吊扣或吊銷其持有
    各級車類之駕駛執照，95年3 月1 日修正施行前之道路交通
    管理處罰條例第68條定有明文。是依前開函示當時之法律規
    定，如領有機車駕駛執照而尚未領有汽車駕駛執照，駕駛汽
    車違反道路交通管理處罰條例第35條者，縱未領有汽車駕照
    ，亦應依當時即修正前道路交通管理處罰條例第68條規定，
    吊扣其持有各級車類之駕駛執照，當然包含機車駕駛執照。
    同理，領有聯結車駕駛執照而尚未領有機車駕駛執照，騎乘
    機車違反道路交通管理處罰條例第35條者，亦應吊扣其聯結
    車駕駛執照。但嗣後道路交通管理處罰條例第68條已於94年
    12月14日經總統公布修正條文，於95年3 月1 日施行，修正
    施行後之條文業已刪除「吊扣或」等規定，觀其提案修正理
    由「原條文將違法或違規駕駛人所持有各級車類之駕駛執照
    一併吊扣，失之過酷，影響人民工作及生活過鉅」（詳卷附
    立法院公報第94卷第70期第136 頁、第138 頁之院會紀錄）
    ，顯見在吊扣駕駛執照時，僅能吊扣違規當時所駕駛車輛之
    駕駛執照，已不能再吊扣其持有各級車類之駕駛執照，如無
    照駕駛機車，僅能依無照駕駛裁處，不能再吊扣聯結車駕駛
    執照。準此，原處分機關未考量道路交通管理處罰條例第68
    條規定業已修正，前開交通部89年8 月30日交路89字第0088
    61號函文意旨與上開修正規定不符部分，即不得再予援用，
    竟仍吊扣異議人聯結車駕駛執照，即有違誤。是本件異議為
    有理由，原處分關於裁處吊扣異議人聯結車駕駛執照部分，
    自應由本院予以撤銷。至異議人是否違反無照駕駛之規定，
    則由原處分機關另循其他法定程序處理，因而將原處分關於
    吊扣聯結車駕駛執照12個月部分撤銷等情。
二、抗告意旨略以：依道路交通管理處罰條例第35條第1 項第1
    款規定，「酒精濃度超過規定標準。」行為者，處新臺幣1
    萬5000元以上6 萬元以下罰鍰，並當場移置保管該汽車及吊
    扣其駕駛執照1 年。而道路交通管理處罰條例第68條新修正
    條文亦無免除之規定，自應依法執行，尚無「無須吊扣駕照
    」之爭議，況領有聯結車、大客車、大貨車或小型車駕駛執
    照，駕駛輕型機器腳踏車，既非法所不許，自得憑以駕駛，
    為道路交通安全規則第61條所明定。則本件高監營裁字第13
    19839 號裁決書裁處異議人甲○○罰鍰新臺幣15000 元，並
    吊扣駕駛執照1 年，並依道路交通管理處罰條例第22條第1
    項第4 款「領有聯結車駕駛執照，駕駛重型機器腳踏車」之
    規定，裁處罰鍰1800元，應無不合，爰提起本件抗告，請求
    撤銷原裁定云云。
三、按抗告人即原處分機關交通部公路總局高雄區監理所所為裁
    80-NO0000000號違反道路交通管理事件裁定書所指「吊扣駕
    駛執照12個月」，依抗告意旨，其所裁決之內容，應即係指
    「吊扣聯結車駕駛執照12個月」，先予說明。而依道路交通
    管理處罰條例第35條第1 項第1 款前段係規定：「汽車駕駛
    人，駕駛汽車經測試檢定有酒精濃度超過規定標準之情形者
    ，處新臺幣1 萬5 千元以上，6 萬元以下罰鍰，並當場移置
    保管該汽車及吊扣其駕駛執照1 年」，該條所稱之「駕駛執
    照」，依95年3 月1 日修正施行前之道路交通管理處罰條例
    第68條規定，汽車駕駛人，因違反本條例及道路交通安全規
    則之規定：「受吊扣或吊銷駕駛執照處分時，吊扣或吊銷其
    持有各級車類之駕駛執照。」，係以立法之方式解釋為「違
    規人持有之各級車類之駕駛執照，均應予吊扣。」。惟道路
    交通管理處罰條例第68條嗣後於94年12月14日經總統公布修
    正條文，於95年3 月1 日施行，修正施行後之條文業已刪除
    「吊扣或」等規定，即已將「受吊扣駕駛執照之處分係指吊
    扣其持有各級車類之駕駛執照」部分之立法解釋廢除，則就
    吊扣駕駛執照處分，自應回歸一般之原則。按道路交通管理
    處罰條例第35條第1 項第1 款前段係規定：「汽車駕駛人，
    駕駛汽車經測試檢定有酒精濃度超過規定標準之情形者，處
    新臺幣1 萬5 千元以上，6 萬元以下罰鍰，並當場移置保管
    該汽車及吊扣其駕駛執照1 年」，既將汽車及駕駛執照併列
    ，且不稱「吊扣其全部種類駕駛執照」，解釋上當係指同一
    等級之汽車駕駛執照而言。申言之，如駕駛機車而有上開情
    況，除處罰鍰外，並當場移置保管該機車及吊扣其機車駕駛
    執照1 年；若駕駛自用小客車而有上開情況，除處罰鍰外，
    並當場移置保管該自用小客車及吊扣其自用小客車駕駛執照
    1 年，不得擴張解釋，再將各級車類之駕駛執照一併吊扣，
    此為當然之解釋而不待言。查本件受處分人既無重型機車駕
    駛執照，自不得逾越法律之規定，將受處分人之聯結車駕駛
    執照逕行吊扣。
四、原審因而將原處分關於吊扣聯結車駕駛執照12個月部分撤銷
    ，核無不合。本件抗告為無理由，應予駁回。
據上論結，應依道路交通案件處理辦法第26條、刑事訴訟法第41
2條，裁定如主文。
中　　華　　民　　國　　96　　年　　5 　　月　　10　　日
                  刑事第五庭    審判長法  官  曾永宗
                                      法  官  王伯文
                                      法  官  任森銓
以上正本證明與原本無異。
不得再抗告。
中　　華　　民　　國　　96　　年　　5 　　月　　10　　日
　　　　　　　　　　　　　　　　　　　書記官  廖素珍
